臺灣高等法院刑事判決
111年度上訴字第257號
上  訴  人  
即  被  告  詹大慶



選任辯護人  吳文君律師(法扶律師)          
上列上訴人即被告因違反槍砲彈藥刀械管制條例案件，不服臺灣
士林地方法院110年度訴字第367號，中華民國110年11月17日第
一審判決（起訴案號：臺灣士林地方檢察署110年度偵字第8152
號），提起上訴，本院判決如下：
    主  文
原判決撤銷。
詹大慶犯未經許可持有非制式手槍罪，處有期徒刑伍年參月，併
科罰金新臺幣拾肆萬元，罰金如易服勞役，以新臺幣壹仟元折算
壹日。又未經許可製造非制式手槍未遂罪，處有期徒刑壹年陸月
，併科罰金新臺幣柒萬元，罰金如易服勞役，以新臺幣壹仟元折
算壹日。應執行有期徒刑伍年捌月，併科罰金拾柒萬元，罰金如
易服勞役，以新臺幣壹仟元折算壹日。
扣案如附表所示之物，除編號3所示已擊發子彈柒顆、壹顆無法
擊發及壹顆無殺傷力及編號22之物外，均沒收。
    犯罪事實
一、詹大慶明知具有殺傷力之槍枝、子彈，分別係槍砲彈藥刀械
    管制條例第4 條第1 項第1 款、第2 款所列管之槍砲、彈藥
    ，非經中央主管機關許可，不得持有、製造，竟先基於未經
    許可持有非制式手槍及子彈之犯意，先於110年2、3月間，
    在新北市板橋區雙十路2段之「登達模型槍店」分別以5萬元
    及6萬元，購得改造如附表編號1、2所示具殺傷力之手槍2支
    （仿手槍外型之槍枝管制編號0000000000、仿GLOCK廠手槍
    外型製造之槍枝管制編號0000000000）及附表編號3所示以
    每顆200元購買子彈25顆（其中1顆不具底火而無殺傷力，另
    採樣8顆，其中1顆無法擊發不具殺傷力，其餘7顆均試射可
    擊發，餘16顆認具殺傷力）而持有；復又於7、8日後，另基
    於製造非制式手槍、子彈之犯意，再向上開模型槍店，分別
    以每支3萬元代價購買附表編號5、6所示尚不具殺傷力之模
    型槍2支，以2,500元購買附表編號4所示1盒子彈及以1顆30
    元之代價購買如附表編號13之彈頭，並購買非槍砲主要組成
    零件之如附表7、8、9、10、11、12、14所示之彈簧1包、金
    屬扳機擊錘連動桿1個、撞針2支及彈簧1個、金屬復進簧桿2
    個、槍管4支、火藥1包、金屬殼等物，並以自各處購買如附
    表15、16、17、18、19所示之六角板手1支、鋼刷1支、四面
    銼刀1支、萬用針車油1罐、工具盒1盒（內有6件工具）等物
    為工具，作為改造上開模型槍、彈為具殺傷力之槍、彈。嗣
    於改造過程中，為警於同年4月15日上午10時50分許，持臺
    灣士林地方法院法官核發之搜索票，先至臺北市北投區溫泉
    路詹大慶女友租屋處，並經詹大慶自願同意搜索，在上開租
    屋處扣得含第一級毒品海洛因殘渣之注射針筒1支及第二級
    毒品安非他命殘渣之吸食器1組（毒品部分另案審理）。又
    詹大慶在員警尚未發現其製造前揭槍、彈及工具犯行前，主
    動告知員警其所有如附表編號20置放於溫泉路戶外草叢之黑
    色背包內，藏有上開槍彈及工具，並帶同員警取出扣押其所
    有如附表編號4、5、6、8，10及12至17、19、20所示之物，
    自首而報繳其槍彈、零件及工具，因而未完成上開模型槍枝
    及子彈之改造而未遂。另在臺北市○○區○○路000號地下停車
    場詹大慶所有車牌號碼000-000號重型機車置物箱內扣得其
    所有附表編號21綠色斜背包內如附表編號1、2、3、7、9、1
    1、18所示之物。
二、案經臺北市政府警察局北投分局報告臺灣士林地方檢察署（
    下稱士林地檢署）檢察官偵查起訴。
    理  由
壹、證據能力部分
一、被告以外之人於審判外之言詞或書面陳述，除法律有規定者
    外，不得作為證據，刑事訴訟法第159條第1項定有明文。又
    被告以外之人於審判外之陳述，雖不符刑事訴訟法第159條
    之1至第159條之4之規定，而經當事人於審判程序同意作為
    證據，法院審酌該言詞陳述或書面陳述作成時之情況，認為
    適當者，亦得為證據；當事人、代理人或辯護人於法院調查
    證據時，知有同法第159條第1項不得為證據之情形，而未於
    言詞辯論終結前聲明異議者，視為有前項之同意，刑事訴訟
    法第159條之5亦有明文。查本件檢察官、上訴人即被告詹大
    慶（下稱被告）及其辯護人，就本院所認定犯罪事實而經調
    查採用之證據，均表示沒有意見、同意有證據能力，迄至本
    院言詞辯論終結前，復均未表示異議（見本院卷第123頁至
    第125頁、第226頁至第229頁），本院復審酌各該證據作成
    時之情況，尚無違法及證明力明顯過低之瑕疵，認以之作為
    證據應屬適當，揆諸上開規定，本件經調查之證據，均有證
    據能力。
二、至於本院所引之非供述證據部分，並無證據證明係公務員違
    法取得，亦無依法應排除其證據能力之情形，應有證據能力
    。
貳、實體方面
一、認定犯罪事實所憑之證據及理由
  ㈠上揭犯罪事實業據被告迭於警詢、偵訊、原審及本院審理時
    ，坦認犯行不諱在卷（士林地檢署110年度偵字第8152號偵
    查卷【下稱偵查卷】第13頁至第19頁、第187頁至第195頁、
    第295 至297 頁、第329頁 至第333 頁；110 年度聲羈字第
    99號卷第75頁至第78頁；偵聲字第69號卷第83頁至第87頁；
    原審卷㈠第71頁至第75頁、卷㈡第83頁至第91頁、第159頁、
    本院卷第236頁至第237頁），並有自願受搜索同意書、搜索
    扣押筆錄、扣押物品目錄表、扣押物品收據、車牌號碼000-
    000號車輛詳細資料報表、現場照片及扣案物照片（偵查卷
    第25頁至第31頁、第33頁至第43頁、第45頁至第53頁、第91
    頁、第105頁至第108頁）、臺北市政府警察局槍枝初步檢視
    報告表、臺北市政府警察局北投分局110年6月4日函及職務
    報告（見偵查卷第93頁至104頁、第257頁至第261頁）及原
    審110年10月26日勘驗筆錄（原審卷㈡第131頁至第137頁）及
    附表所示之扣案物品在卷可證。
  ㈡扣案如附表編號1、2、3、4之槍枝、子彈經送內政部警政署
    刑事警察局以檢視法、性能檢驗法、試射法鑑定，附表編號
    1、2槍枝部分，均認係非制式手槍，可供擊發適用子彈使用
    ，認具殺傷力；如附表編號3，送鑑定25顆子彈，認其中24
    顆係非制式子彈，採樣8顆試射：7顆均可擊發，認具殺傷力
    ；1顆無法擊發，認不具殺傷力；另一顆認係非制式子彈，
    不具底火，認不具殺傷力；另如附表編號4送鑑子彈96顆，
    認均係口徑9mm制式空包彈，均不具金屬彈頭，認不具殺傷
    力等情（詳如附表），有內政部警政署刑事警察局110年5月
    13日刑鑑字第0000000000號鑑定書及扣案之槍彈照片在卷可
    考（偵查卷第227頁至第234頁）。又上述鑑定方式，就附表
    編號3所示之非制式子彈25顆，固僅擇8顆試射擊發，並未全
    數試射，惟鑑定書既已載明：「送鑑子彈25顆，認均係非制
    式子彈，均係口徑9mm制式空包彈組合直徑約8.9mm金屬彈頭
    而成」，足認上開子彈種類相同者外型均相同，專業人員從
    其外觀研判，足以判斷與試射之散彈、子彈均屬同一類物品
    ，故僅擇其中數顆實際鑑定試射，此為專業鑑定人員之專業
    判斷，為節省鑑定資源，以免對外觀已可明顯判斷係同類物
    品之物，一再為重複無益之試射鑑定，被告業已坦認犯行，
    且被告及其辯護人對上開未經試射之非制式子彈均有殺傷力
    乙節，亦皆不爭執（原審卷㈡第167頁、本院卷第236頁至第2
    39頁），堪認未經試射之非制式子彈16顆，亦均具殺傷力。
　㈢而附表編號4子彈96顆認均係口徑9mm之制式空包彈，均不具
    金屬彈頭，認不具殺傷力，已如前述；而扣案附表編號5、6
    所示手槍2支，認係金屬滑套、金屬槍身及金屬彈匣，且均
    非屬公告之槍砲主要組成零件；附表編號7至11所示物品，
    經內政部警政署刑事警察局以檢視法進行鑑定結果，分別為
    未列入公告之槍砲主要組成零件、非屬公告之槍砲主要組成
    零件之物，詳如附表各編號說明欄所示，核皆非公告之槍砲
    彈藥主要組成零件之事實，此有內政部警政署刑事警察局11
    0年7月6日刑鑑字第0000000000號鑑定書在卷可稽(見偵查卷
    第277頁至第280頁)；至扣案如附表編號12之火藥1包，內政
    部警政署刑事警察局以燃燒試驗法、呈色試驗法、氣相層析
    /質譜分析法、核磁共振分析法、紅外線光譜分析法、掃描
    式電子顯微鏡/X-射線能譜分析法，經鑑定結果檢出有硝化
    甘油、硝化纖維等成分，認係雙基發射火藥，此有內政部警
    政署刑事警察局110年5月10日刑鑑字第0000000000號鑑定書
    (見偵查卷第347頁)在卷可參。並有扣案如附表編號13之半
    圓形金屬頭2包，其中一包內含彈頭51顆，另一包內含彈頭4
    9顆；另附表編號14金屬殼1包則是空包彈7顆，及附表編號1
    5至19之六角板手1支、鋼刷1支、四面銼刀1支、萬用針車油
    1罐及工具盒1盒（內含6件工具）等件在卷可佐（以上扣押
    物品分別裝在附表編號20及21的黑色側背包及綠色斜背包內
    被查獲），堪認上開物品係作為改造上開如附表編號5、6模
    型槍、編號4制式空包彈、編號13金屬（彈）頭為具殺傷力
    之槍、彈之物。
　㈣又按槍砲彈藥刀械管制條例第7 條第1 項之製造槍枝罪，及
    同條第6 項之製造槍枝未遂罪；次按槍砲彈藥刀械管制條例
    第12條第1項製造子彈罪及同條第5項製造子彈未遂罪，旨在
    處罰其製造行為，而所謂製造，包括創製、改造、組合、混
    合、化合等行為在內。行為人主觀上有製造具有殺傷力槍枝
    、子彈之犯意，客觀上又未經許可而著手製造，即成立犯罪
    ，至於製造行為是否完成，則屬既遂、未遂問題。又槍枝、
    子彈若未製作完成，自無殺傷力可言，不得以此認其製造行
    為不成立犯罪（最高法院108 年度台上字第4240號判決意旨
    、106年度台上第3704號判決、105年度台上字第108號判決
    、96年度台上字第5523號判決意旨參照）。經查，被告於警
    詢坦承其上網學會組裝槍枝，半成品手槍是買來就沒有槍管
    ，有準備買槍管來自行組裝，另子彈部分有分別買彈頭及空
    包彈準備自行組裝，但因尺寸不合沒有成功；另外的還沒有
    組裝成功等語（偵查卷第15頁）。足認本案被告基於非法製
    造改造槍枝、子彈之犯意，購買前開零件及工具，並有研磨
    金屬零件，揆諸前揭說明，其所為當屬製造行為無疑。
　㈤綜上，被告任意性自白核與事實相符，堪可採信。本案事證
    明確，被告犯行堪予認定，應依法論科。
二、論罪
  ㈠核被告所為，係犯槍砲彈藥刀械管制條例第7條第4項之未經
    許可持有非制式手槍罪及同條例第12條第4項之未經許可持
    有子彈罪；同條例第7 條第6項、第1 項未經許可製造非制
    式手槍未遂罪、同條例第12條第5項、第1項之未經許可製造
    子彈未遂罪。
  ㈡按未經許可製造槍砲彈藥刀械等違禁物，所侵害者為社會法
    益，如果製造之客體種類相同（同為槍管，或同為子彈者）
    ，縱令製造完成之客體有數個，仍為單純一罪，不發生想像
    競合犯之問題。若同時製造二不相同種類之客體（如同時製
    造手槍及子彈），則為一行為觸犯數罪名之想像競合犯（最
    高法院103 年度台上字第602 號判決、102 年度台上字第30
    73號判決意旨參照）。查本案如附表編號5、6所示手槍2 支
    及如附表編號4、13、14子彈或彈頭，皆分別係於密切接近
    之時間、相同的地點為之，製造的客體種類相同（分別同為
    槍管、子彈) ，所侵害之法益相同，各行為之獨立性極為薄
    弱，依一般社會健全觀念，難以強行分開，在刑法評價上，
    以視為數個舉動之接續施行，雖然完成客體分別有多個，然
    仍各以包括一行為予以評價，較為合理，各屬基於單一未經
    許可製造非制式手槍及未經許可製造具有殺傷力之非制式子
    彈犯意下之接續行為，應各論以接續犯之單純一罪，而僅各
    論以一非法製造非制式手槍未遂罪、一非法製造子彈未遂罪
    。
　㈢又被告於前述相同時間、地點，分別未經許可持有非制式手
    槍及子彈之犯罪行為，與未經許可製造非制式手槍未遂及製
    造子彈未遂之犯罪行為（即製造不相同種類客體），分別具
    有重疊關係，被告以一持有行為或製造行為，同時觸犯前開
    2項罪名，均為想像競合犯，應依刑法第55條前段規定，均
    各從重論以槍砲彈藥刀械管制條例第7條第4項之未經許可持
    有非制式手槍罪與第7條第6項、第1項之未經許可製造非制
    式手槍未遂罪。
　㈣又被告前開違反槍砲彈藥刀械管制條例第7條第4項之未經許
    可持有非制式手槍罪、第7條第6項、第1項之未經許可製造
    非制式手槍未遂罪二罪，犯意個別，行為互殊，應分論併罰
    。
　㈤被告基於未經許可製造非制式手槍及子彈之犯意，已著手製
    造，然因自首而為警查獲，始未完成，所製造之手槍及子彈
    半成品，均未達具殺傷力之程度，為未遂犯，爰依刑法第25
    條第2項規定，依既遂犯之刑度減輕其刑。
  ㈥自首減輕部分：
　1.製造非制式手槍、子彈部分：
　　按刑法第62條規定，對於未發覺之罪自首而受裁判者，減輕
    其刑。但有特別規定者，依其規定。而犯本條例之罪自首，
    並報繳其持有之全部槍砲、彈藥、刀械者，減輕或免除其刑
    ，槍砲彈藥刀械管制條例第18條第1項前段定有明文。又該
    條例既為刑法之特別法，則該條例第18條第1項前段規定，
    即為刑法第62條但書所示之特別規定，自應優先適用（最高
    法院106年度台上字第3353號判決意旨參照）。經查：被告
    將其製造非制式槍彈及部分零件工具藏在其女友臺北市北投
    區溫泉租屋處戶外草叢的黑色背包內，於警方未發覺前主動
    告知，並自願同意搜索，並帶同警方在草叢內找到黑色側背
    包內之製造非制式槍、彈及工具等扣案物，業經證人即北投
    分局小隊長張凡於原審審理時結證稱：當初只有懷疑被告持
    有槍彈及毒品，對於被告製造槍彈部分並不知情，也沒有確
    切證據，證人也述及被告持有槍枝及子彈等語明確（見原審
    卷㈡第159頁至165頁）。被告前開所為製造非制式手槍、子
    彈未遂罪部分，自符合刑法第62條但書要件，被告報繳其所
    有製造之槍彈，應依槍砲彈藥刀械管制條例第18條第1項前
    段規定，減輕或免除其刑，惟考量本案被告槍、彈數量，本
    院認減輕其刑責已足，尚無免除其刑之必要，爰僅依槍砲彈
    藥刀械管制條例第18條第1項前段之規定，減輕其刑。
　2.持有非制式手槍、子彈部分：
　　至被告前開持有非制式手槍、子彈部分，此部分為警方於搜
    索前即已知悉，並記載於向原審法院聲請搜索票之搜索範圍
    物件：… 重型機車000-000及應扣押物中二、制式或非制式
    手槍…或子彈…之事證。此有原審法院110年4月13日核發之11
    0年聲搜字第273號搜索票在卷可證（見偵查卷第21頁至第23
    頁），且經本院調閱原審法院110年度聲搜字第273號卷宗（
    見本院卷第157頁至第201頁），依卷內之卷證資料，可知警
    方於搜索前，確實已掌握被告持有非制式槍枝、子彈部分，
    放置於被告車牌號碼000-000之重型機車內及該重型機車停
    放之地點等情，復經證人即北投分局小隊長張凡於原審審理
    時結證明確（見原審卷㈡第161頁、第164頁）。從而，被告
    前開持有非制式手槍、子彈部分，要無從依刑法第62條或槍
    砲彈藥刀械管制條例第18條第1項前段規定，減輕其刑。
　㈦槍砲彈藥刀械管制條例第18條第4項部分：
  ⒈犯本條例之罪，於偵查或審判中自白，並供述全部槍砲、彈
    藥、刀械之來源及去向，因而查獲或因而防止重大危害治安
    事件之發生者，減輕或免除其刑，槍砲彈藥刀械管制條例第
    18條第4 項前段定有明文。槍砲彈藥刀械管制條例第18條第
    4 項減輕其刑之規定，其立法本旨在鼓勵犯上開條例之罪者
    自白，如依其自白進而查獲該槍彈、刀械之來源供給者及所
    持有之槍彈、刀械去向，或因而防止重大危害治安事件之發
    生時，既能及早破獲相關之犯罪集團，並免該槍彈、刀械續
    遭持為犯罪所用，足以消彌犯罪於未然，自有減輕或免除其
    刑，以啟自新之必要，故犯該條例之罪者，雖於偵查或審判
    中自白，若並未因而查獲該槍砲、彈藥、刀械之來源及去向
    ，即與上開規定應減輕或免除其刑之要件不合；依上開規定
    必須被告將自己原持有之上揭違禁物所取得之來源，與所轉
    手之流向，交代清楚，因而使偵查犯罪之檢、調人員，得以
    一併查獲相關涉案者；或因而防止他人利用該違禁物而發生
    重大危害治安之事件，始符減免其刑之要件（最高法院111
    年度台上字第1379號判決、103年度台上字第4421號判決、9
    9年度台上字第5649號判決、95年度台上字第6934號判決意
    旨參照）。
　⒉經查，被告就持有本案槍枝之犯行，固迭於警詢、偵訊、原
    審及本院審理中自白犯行，並供述其持有之槍彈之來源為新
    北市板橋區雙十路2段之「登達模型槍店」，惟臺北市政府
    警察局北投分局並未因被告之供述而查獲上游「登達模型槍
    店」販賣槍彈事證，且係因被告無法提供「登達模型槍店」
    負責人真實姓名，而員警當時查得之負責人並無刑案紀錄，
    且前往上址探訪，亦大門深鎖無營業，故未查得本案槍枝實
    際來源等節，有臺北市政府警察局北投分局110年6月4日北
    市警投分刑字第1103018575號函暨所附職務報告及含附件、
    臺北市政府警察局北投分局110年10月4日北市警投分刑字第
    1103025670號函、111年3月22日北市警投分刑字第11130145
    39號函在卷足憑（見偵查卷第257頁至第261頁、原審卷㈡第1
    07頁、本院卷第155頁），並經證人即該分局偵查小隊長張
    凡於原審審理結證明確（見原審卷㈡第161頁）。是雖「登達
    模型槍店」，嗣有於110年8月間，因另案遭警查獲之情事（
    見本院卷第137頁至第138頁），然相隔數月，就本案尚無從
    認被告有供述全部槍枝來源及去向，因而查獲或因而防止重
    大危害治安事件之發生之情形，自無從依槍砲彈藥刀械管制
    條例第18條第4項規定減輕或免除其刑，併此敘明。　
　㈧刑法第19條第2項減刑部分：
　　被告雖陳稱其會一直有槍砲之案件，是因為其老是覺得有人
    跟我、對我不利云云（見本院卷第237頁），然被告辯護人
    就此明確表示被告沒有要主張刑法第19條，其知道自己的行
    為在做什麼，被告所述只是要強調持槍目的是要防身，不是
    要賣或做其他犯罪行為等語明確（見本院卷第238頁），且
    被告於本院自承其大約80幾年間有領過輕度身心障礙手冊，
    有幻聽跟幻覺，後來因為治療有好轉，有持續吃藥控制，所
    以沒去換發等語（原審卷㈡第89頁）。且依本案現有卷證資
    料，尚難認被告於本件行為時，有何無從知悉其行為之意義
    及目的，因精神障礙或心智缺陷，致不能辨識其行為違法性
    或辨識能力顯然降低之情，衡諸被告及其辯護人於本院所陳
    上情，本院自無逕送醫院鑑定之必要，併此敘明。
  ㈨本案無從依刑法第59條酌減其刑：
　⒈按犯罪之情狀顯可憫恕，認科以最低刑度仍嫌過重者，得酌
    量減輕其刑，刑法第59條定有明文，所謂顯可憫恕，係指被
    告之犯行有情輕法重，客觀上足以引起一般人同情，處以經
    依法減刑後之法定最低刑度仍失之過苛，尚堪憫恕之情形。
　⒉查被告明知槍枝為管制物品，非經許可不得持有、製造，卻
    仍非法持有之，而其持有槍枝、子彈本身即已對社會治安形
    成高度潛在危險性，雖被告僅單純持有，並未持前開槍枝、
    子彈為其他犯行，然經本院各依槍砲彈藥刀械管制條例第18
    條第1項前段、刑法第25條第2項規定分別予以減輕其刑後，
    就其所犯未經許可製造非制式手槍未遂罪之法定刑已有相當
    減輕，依據前揭說明，自難認被告有何情堪憫恕或情輕法重
    之情形，客觀上顯然不足以引起一般人同情，就被告所犯均
    無再依刑法第59條規定酌減其刑之餘地，是被告及辯護人請
    求依刑法第59條規定酌減其刑，尚非有據。　
三、原判決撤銷改判之理由　　
　㈠原審基於相同之有罪認定，對被告予以論罪科刑，固非無據
    ，然查，被告上訴意旨略以：⑴其對於持有非制式手槍部分
    ，亦應有槍砲彈藥刀械管制條例第18條第1項前段自首減輕
    、免除其刑規定之適用；⑵被告就本案犯行供述槍彈來源為
    「登達模型槍店」，有依槍砲彈藥刀械管制條例第18條第4
    項減輕其刑規定適用；⑶本案應依刑法第59條規定減輕其刑
    云云，固均難認有據，業經本院論駁如前。惟本案被告所犯
    未經許可製造非制式手槍未遂罪部分，符合槍砲彈藥刀械管
    制條例第18條第1項前段規定減輕其刑之要件，已如前述，
    雖原審有依該條項規定予以減輕其刑，惟因該條項同時有免
    除其刑之規定，依刑法第66條但書規定，其減輕得減至三分
    之二，而未經許可製造非制式手槍罪之有期徒刑部分，法定
    本刑為有期徒刑7年以上，未遂犯減輕其刑後，再依槍砲彈
    藥刀械管制條例第18條第1項前段規定減輕其刑，則有期徒
    刑部分，得量處之最低刑度即為有期徒刑1年2月以上，然而
    ，在原審同認此部分構成槍砲彈藥刀械管制條例第18條第1
    項前段規定減輕其刑之規定，但裁量後依原審所交代之量刑
    事由，看不出原審量刑是否有依刑法第66條但書之規定斟酌
    適當之減輕幅度，且就本案犯罪情節、查獲經過及被告所供
    承之槍彈來源，嗣後確有遭查獲，雖就本案尚無從認被告有
    供述全部槍枝來源及去向，因而查獲或因而防止重大危害治
    安事件之發生之情形，然亦可徵被告供承之槍彈來源，尚非
    俱屬虛妄等節觀之，原審就被告前開所犯未經許可持有非制
    式手槍罪、未經許可製造非制式手槍未遂罪二罪之量刑，所
    為裁量結果稍有過苛，難認允當，是被告上訴請求從輕量刑
    部分，為有理由，基於罪刑不可分之原則，應由本院就原判
    決關於罪刑部分予以撤銷改判。
  ㈡爰以行為人之責任為基礎，審酌被告曾於100年間犯未經許可
    ，共同製造可發射子彈具有殺傷力之槍枝，經判處有期徒刑
    8年6月，併科罰金25萬元確定，現假釋中之素行，有本院被
    告前案紀錄表在卷可佐（見本院卷第86頁至第91頁）及本件
    未經許可製造非制式手槍及子彈未遂，與未經許可持有非制
    式手槍及子彈之行為，可能對於他人之身體、生命構成威脅
    ，及對社會治安、社會秩序造成潛在危險與不安，且其所為
    係我國法令所明文禁止，並為治安機關嚴加查緝對象，其卻
    無視禁令，所為殊值非難，惟念其尚未完成非制式手槍及子
    彈之製造及且對員警自首此部分犯行；另就已持有非制式手
    槍及子彈部分，被告並未持以從事其他不法行為，尚無實際
    傷及他人，所生危害尚未擴大；且被告迭於偵查及審理時均
    坦承犯行，雖就本案非法持槍部分，尚無從認有供述全部槍
    枝來源及去向，因而查獲或因而防止重大危害治安事件發生
    之情形，然確有積極供述槍彈來源，犯後態度尚佳；兼衡被
    告於本案所製造情狀、持有槍枝、子彈數量，暨其自述高中
    畢業之智識程度，平時從事路邊攤章魚燒工作，月收入約3
    、4萬多元、喪偶、有三個小孩均成年之經濟、家庭生活狀
    況（見原審卷第173頁、本院卷第237頁至第238頁）等一切
    情狀，分別量處如主文第2項所示之刑，就併科罰金部分諭
    知易服勞役之折算標準，並定其應執行之刑。
四、沒收部分之說明
　㈠按違禁物，不問屬於犯罪行為人與否，沒收之，刑法第38條
    第1項定有明文。次按槍砲彈藥刀械管制條例第4條第1項第1
    款、第2款所列之槍砲、彈藥，包括其主要組成零件，非經
    中央主管機關許可，不得製造、販賣、運輸、轉讓、出租、
    出借、持有、寄藏或陳列，屬於違禁物，此為同條例第4條
    第1項及第2項、第5條所明定。查如附表編號1、2所示非制
    式手槍2支及編號3所示16顆非制式子彈（即25顆扣除試射、
    無法擊發及不具殺傷力之子彈共9顆後，所餘16顆，詳如附
    表編號3說明欄及後述)，均具殺傷力之事實，業如前述，屬
    違禁物，不問屬於犯人與否，應依刑法第38條第1項規定宣
    告沒收。
  ㈡按供犯罪所用、犯罪預備之物或犯罪所生之物，屬於犯罪行
    為人者，得沒收之，刑法第38條第2項前段定有明文。查扣
    案如附表編號5、6所示之物，屬尚未製造完成的改造手槍半
    成品，不具有殺傷力，且亦非屬槍砲之主要組成零件，如附
    表編號4、7至21所示物品，亦非槍砲彈藥之主要組成零件，
    均非屬違禁物，業經認定說明如前。惟上開物品均係被告所
    有，且皆係供被告製造非制式槍枝及子彈犯罪所用或犯罪預
    備之物，業據被告供承在卷（原審卷㈠第73頁、卷㈡第171頁
    至第172頁）。是就扣案如編號4至21所示物品，應依刑法第
    38條第2項前段之規定宣告沒收。至於編號22所示之手機1支
    ，固為被告所有，然尚非供被告犯本案犯罪所用之物，爰不
    予宣告沒收。
  ㈢按子彈如經擊發、試射，剩餘彈殼、彈頭，因不再具有子彈
    功能，己非違禁物。查如附表編號3所示具有殺傷力之子彈
    成品25顆中之7顆，業於鑑定時經試射擊發，其中火藥部分
    已因擊發而燃燒殆盡，其餘部分則分離為彈頭、彈殼，已不
    具子彈之完整結構而失卻其效能，不再具有殺傷力，及其中
    1顆無法擊發，1顆是無底火、無殺傷力，均非屬違禁物。上
    開物品雖係本案被告未經許可持有子彈犯行所生之物，且為
    被告所有，然上開子彈於試射後均僅餘彈頭、彈殼，對於社
    會所生危害不高，欠缺刑法上之重要性，無沒收必要，依刑
    法第38條之2第2項規定，不予宣告沒收。　
據上論斷，應依刑事訴訟法第369條第1項前段、第364條、第299
條第1項前段，槍砲彈藥刀械管制條例第7條第1項、第4項、第6
項、第12條第1項、第4項、第5項、第18條第1項前段，刑法第11
條、第25條第2項、第55條前段、第42條第3項前段、第51條第5
款、第7款、第38條第1項及第2項前段，判決如主文。
本案經檢察官王碧霞提起公訴，檢察官陳玉華到庭執行職務。
中　　華　　民　　國　　111 　年　　6 　　月　　28　　日
                  刑事第三庭    審判長法　官  張惠立
                                      法　官  廖怡貞
                                      法　官  鄭昱仁
以上正本證明與原本無異。
如不服本判決，應於收受送達後20日內向本院提出上訴書狀，其
未敘述上訴之理由者並得於提起上訴後20日內向本院補提理由書
（均須按他造當事人之人數附繕本）「切勿逕送上級法院」。
                                      書記官  劉靜慧
中　　華　　民　　國　　111 　年　　6 　　月　　29　　日
附錄：本案論罪科刑法條全文
槍砲彈藥刀械管制條例第7條
未經許可，製造、販賣或運輸制式或非制式火砲、肩射武器、機
關槍、衝鋒槍、卡柄槍、自動步槍、普通步槍、馬槍、手槍或各
類砲彈、炸彈、爆裂物者，處無期徒刑或七年以上有期徒刑，併
科新臺幣三千萬元以下罰金。
未經許可，轉讓、出租或出借前項所列槍砲、彈藥者，處無期徒
刑或五年以上有期徒刑，併科新臺幣一千萬元以下罰金。
意圖供自己或他人犯罪之用，而犯前二項之罪者，處死刑或無期
徒刑；處徒刑者，併科新臺幣五千萬元以下罰金。
未經許可，持有、寄藏或意圖販賣而陳列第一項所列槍砲、彈藥
者，處五年以上有期徒刑，併科新臺幣一千萬元以下罰金。
意圖供自己或他人犯罪之用，以強盜、搶奪、竊盜或其他非法方
法，持有依法執行公務之人所持有之第一項所列槍砲、彈藥者，
得加重其刑至二分之一。
第一項至第三項之未遂犯罰之。
槍砲彈藥刀械管制條例第12條
未經許可，製造、販賣或運輸子彈者，處一年以上七年以下有期
徒刑，併科新臺幣五百萬元以下罰金。
未經許可，轉讓、出租或出借子彈者，處六月以上五年以下有期
徒刑，併科新臺幣三百萬元以下罰金。
意圖供自己或他人犯罪之用，而犯前二項之罪者，處三年以上十
年以下有期徒刑，併科新臺幣七百萬元以下罰金。
未經許可，持有、寄藏或意圖販賣而陳列子彈者，處五年以下有
期徒刑，併科新臺幣三百萬元以下罰金。
第一項至第三項之未遂犯罰之。

附表：
編號 扣案物品名稱及數量 說明（本院111年度槍保字第101號）  1 非制式手槍1支 槍枝管制編號0000000000，認係非制式手槍，由仿手槍外型製造之槍枝，組裝已貫通之金屬槍管而成，擊發功能正常，可供擊發適用子彈使用，認具殺傷力。（見內政部警政署刑事警察局110年5月13日刑鑑字第0000000000號鑑定書，偵查卷第227頁） （即本院111年槍保字第101號贓證物品保管單編號1）  2 非制式手槍1支 槍枝管制編號0000000000，認係非制式手槍，由仿GLOCK廠手槍外型製造之槍枝，組裝已貫通之金屬槍管而成，擊發功能正常，可供擊發適用子彈使用，認具殺傷力。（見內政部警政署刑事警察局110年5月13日刑鑑字第0000000000號鑑定書，偵查卷第227頁） （即本院111年槍保字第101號贓證物品保管單編號2）  3 非制式子彈25顆 ①其中24顆，認均係非制式子彈，由口徑9mm制式空包彈組合直徑約8.9mm金屬彈頭而成，採樣8顆試射：7顆，均可擊發，認具殺傷力；1顆，無法擊發，認不具殺傷力。（見內政部警政署刑事警察局110年5月13日刑鑑字第0000000000號鑑定書，偵卷第227頁） ②其中1顆，認係非制式子彈，由口徑9mm制式空包彈組合直徑約8.9mm金屬彈頭而成，經檢視，不具底火，依現狀，認不具殺傷力。（見內政部警政署刑事警察局110年5月13日刑鑑字第0000000000號鑑定書，偵查卷第227頁） ③沒收部分，則為非制式25顆，扣除前開試射以擊發之7顆、無法擊發1顆及不具底火無殺傷力1顆，餘16顆　 （即本院111年槍保字第101號贓證物品保管單編號10）  4 子彈96顆 認均係口徑9mm 之制式空包彈，均不具金屬彈頭，認不具殺傷力。（見內政部警政署刑事警察局110年5月13日刑鑑字第0000000000號鑑定書，偵查卷第227頁） （即本院111年槍保字第101號贓證物品保管單編號11）  5 手槍1支 認分係金屬滑套（不具撞針）、金屬槍身及金屬彈匣。均非屬公告之槍砲主要組成零件。（見內政部警政署刑事警察局110年7月6日刑鑑字第0000000000號鑑定書，偵卷第277頁；內政部110年7月29日內授警字第1100871962號函，偵查卷第307頁） （即本院111年槍保字第101號贓證物品保管單編號8）  6 手槍1支 認分係金屬滑套、金屬槍身及金屬彈匣。均非屬公告之槍砲主要組成零件。（見內政部警政署刑事警察局110年7月6日刑鑑字第0000000000號鑑定書，偵卷第277頁；內政部110年7月29日內授警字第1100871962號函，偵查卷第307頁） （即本院111年槍保字第101號贓證物品保管單編號9）  7 彈簧1包 認均係金屬彈簧。均未列入公告之槍砲主要組成零件。（見內政部警政署刑事警察局110年7月6日刑鑑字第0000000000號鑑定書 ，偵查卷第277頁；內政部110年7月29日內授警字第1100871962號函，偵查卷第307頁） （即本院111年槍保字第101號贓證物品保管單編號7）  8 金屬扳機擊錘連動桿1 個 認係金屬扳機擊錘連動桿。未列入公告之槍砲主要組成零件。（見內政部警政署刑事警察局110年7月6日刑鑑字第0000000000號鑑定書，偵卷第277頁；內政部110年7月29日內授警字第1100871962號函，偵查卷第309頁） （即本院111年槍保字第101號贓證物品保管單編號3）  9 撞針2支及彈簧1個 認分係金屬撞針（2支）及金屬彈簧1個。前揭金屬撞針，非屬公告之槍砲主要組成零件；餘未列入公告之槍砲主要組成零件。（見內政部警政署刑事警察局110年7月6日刑鑑字第0000000000號鑑定書，偵查卷第277頁；內政部110年7月29日內授警字第1100871962號函，偵查卷第309頁） （即本院111年槍保字第101號贓證物品保管單編號6）  10 金屬復進簧桿2個 認均係金屬復進簧桿。均未列入公告之槍砲主要組成零件。（見內政部警政署刑事警察局110年7月6日刑鑑字第0000000000號鑑定書，偵查卷第277頁；內政部110年7月29日內授警字第1100871962號函，偵查卷第309頁） （即本院111年槍保字第101號贓證物品保管單編號5）  11 槍管4支 認均係金屬管。均未列入公告之槍砲主要組成零件。（見內政部警政署刑事警察局110年7月6日刑鑑字第0000000000號鑑定書，偵查卷第277頁；內政部110年7月29日內授警字第1100871962號函，偵查卷第309頁） （即本院111年槍保字第101號贓證物品保管單編號4）  12 火藥1包 經檢視為灰綠色不規則狀顆粒、黃色不規則狀顆粒及綠色不規則狀顆粒。淨重0.34公克，取0.04公克鑑定用罄，餘0.30公克。檢出硝化甘油（Nitroglycerin；NG）、硝化纖維（Nitrocellulose；NC）及Diphenylamine等成分，認係雙基發射火藥。（見內政部警政署刑事警察局110年5月10日刑鑑字第0000000000號鑑定書，偵查卷第347頁）  13 半圓形金屬頭2包 ①臺灣士林地方檢察署110年度保管字第1502號扣押物品清單編號5（即本院111年槍保字第101號贓證物品保管單編號16）。 ②其中1包，內含彈頭51顆。 ③其中1包，內含彈頭49顆。  14 金屬殼1包 ①臺灣士林地方檢察署110年度保管字第1502號扣押物品清單編號6（即本院111年槍保字第101號贓證物品保管單編號17）。 ②空包彈7顆。  15 六角板手1支 臺灣士林地方檢察署110年度保管字第1502號扣押物品清單編號3（即本院111年槍保字第101號贓證物品保管單編號14）。 　 　 　  16 鋼刷1支   17 四面銼刀1支   18 萬用針車油1罐   19 工具盒1盒（內含6件工具）   20 黑色側背包1個 臺灣士林地方檢察署110年度保管字第1502號扣押物品清單編號1（即本院111年槍保字第101號贓證物品保管單編號12）。  21 綠色斜背包1個  臺灣士林地方檢察署110年度保管字第1502號扣押物品清單編號2（即本院111年槍保字第101號贓證物品保管單編號13）。  22 華為藍色手機1支 臺灣士林地方檢察署110年度保管字第1502號扣押物品清單編號4（即本院111年槍保字第101號贓證物品保管單編號15）